【裁判字號】    97,抗,408
【裁判日期】    970527
【裁判案由】    本票裁定
【裁判全文】
臺灣臺北地方法院民事裁定               97年度抗字第408號
抗  告  人  乙○○○
                      之4號
相  對  人  國泰世華商業銀行股份有限公司
法定代理人  甲○○
上列當事人間本票裁定事件，抗告人對於中華民國97年3月25日
本院97年度票字第11332號裁定提起抗告，本院裁定如下：
    主    文
抗告駁回。
抗告程序費用新臺幣壹仟元由抗告人負擔。
    理    由
一、按執票人依票據法第 123條規定，聲請法院裁定許可對發票
    人強制執行，係屬非訟事件，此項聲請之裁定，及抗告法院
    之裁定，僅依非訟事件程序，就本票形式上之要件是否具備
    予以審查為已足，並無確定實體上法律關係存否之效力，如
    發票人就票據債務之存否有爭執時，應由發票人提起確認之
    訴，以資解決（最高法院57年度臺抗字第76號、56年臺抗字
    第 714號判例意旨參照）。次按本票上雖有免除作成拒絕證
    書之記載，執票人仍應於所定期限內為付款之提示，但對於
    執票人主張未為提示者，應負舉證之責，票據法第124條準
    用第95條定有明文。
二、本件相對人主張：其執有抗告人於民國95年3月8日所簽發，
    內載金額新臺幣（下同）41萬3921元，付款地在聲請人公司
    事務所，利息按年息4％計算，免除作成拒絕證書，到期日
    為96年10月15日之本票乙紙（下稱系爭本票），詎到期日後
    為付款提示，僅支付其中部分，其餘36萬8932元未獲付款等
    情，業據其提出本票乙紙為證，原審依首開規定予以准許，
    尚無不合。
三、抗告意旨略以：相對人主張其於到期後向抗告人為付款提示
    ，並未提出其向抗告人為付款提示及催討之證據云云，依前
    開規定，本票上雖有免除作成拒絕證書之記載，執票人仍應
    於所定期限內為付款之提示，但對於執票人主張未為提示者
    ，應負舉證之責，系爭本票既載有「此票免除作成拒絕證書
    ，並免除票據法第89條之通知義務」字樣（見原審卷第4頁
    ），相對人於聲請本票強制執行裁定時，僅須主張於到期日
    後提示不獲付款，即為已足，無庸就曾為提示為何證明，抗
    告人主張相對人未為提示云云，並未舉證以實其說，其所辯
    即非可採，系爭本票之形式要件既已具備，且確有到期提示
    未獲付款之情形，原審於此無確定實體上法律關係之非訟事
    件程序，僅就本票是否具備形式要件而為審查，核無不合，
    抗告人提起本件抗告，為無理由，應予駁回。
四、據上論結，本件抗告為無理由，依非訟事件法第46條、第21
    條第2項、第24條第1項，民事訴訟法第495條之1第1項、第
    449條第1項、第78條，裁定如主文。
中    華    民    國    97    年    5     月    27    日
                  民事第二庭    審判長法官  黃蓓蓓
                                      法官  蔡政哲
                                      法官  鍾素鳳
以上正本係照原本作成。
本裁定不得再抗告。
中    華    民    國    97    年    5     月    27    日
                                    書記官  林玗倩


司法院資訊處製作；財團法人民間司法改革基金會備份。
